# 《股权购买协议》中约定购买被收购方的药物授权是否构成单独交易呢？

提问人：BC 林琴汐 时间：2022-06-09 09:42:14
一、大概情况如下：
A公司在股权收购协议中约定了两项内容：
（ 1 ）以 800 万美元收购B公司51%的股权；
（ 2 ）以 2000 万美元购买B公司的药物开发和商业化的授权许可。
二、A公司认为 2000 万美元不应作为合并成本的一部分，应当作为一项单独交易，理由如下：
（ 1 ）两项交易支付对价的目的不同，且各自具有不同的商业目的；
（ 2 ）二项交易不属于会计准则规定的一揽子交易，原因在于二项交易均有各自的商业目的，不属于是同时或考虑了彼此影响的情况下订立的，且均能独立达成各自的商业结果，A公司并购B公司的交易并不取决于授权许可交易的发生，且此二项交易价格均公允合理，不属于会计准则规定的一揽子交易。
（ 3 ）A公司收购B公司51%的股权对价是公允的；
（ 4 ）支付对价取得技术授权许可的安排符合医药行业商业惯例，具有合理性，对价公允。
上述A公司以 2000 万美元购买B公司的技术授权许可是否属于合并成本的一部分呢？我感觉是啊，因为技术授权许可都可以单独转让了，也就是这个技术授权许可可以作为无形资产在合并时进行确认了，不可能A公司收购B公司51%的股权单单就没有收购这项无形资产啊？
《企业会计准则第 20 号企业合并》第十一条规定:“合并成本为购买方在购买日为取得对被购买方的控制权而付出的资产、发生或承担的负债以及发行的权益性证券的公允价值”，从这个角度来讲，A公司取得了B公司51%的控制权，价款 800 万美元，而除此之外A公司还要单独花 2000 万美元购买技术授权许可，也就是说取得的51%控制权中不包括对于这项技术授权许可的控制？搞不太懂。

回答人：chenyiwei
建议把相关背景了解清楚，包括但不限于以下各项：
1 、收购B公司51%股权能否确保取得对其控制权。
2 、B公司的药物开发和商业化的授权许可，后续是否在A公司或其他子公司实施？还是继续由B公司实施？如果由A公司或其他子公司实施，则相关收益是否全部归属于A？如果继续在B公司实施，是否少数股东也可以享受这部分收益？
3 、后续B公司是否还需就该项目提供技术支持？如有，如何与B公司结算服务费？
4 、 2000 万美元的许可费用是支付给B公司，还是B公司的原股东？

提问人：BC 林琴汐 时间：2022-06-11 22:27:12
感谢陈版提醒，相关情况如下：
（ 1 ）A公司收购B公司51%的股权取得了对B公司的控制权；
（ 2 ）在《股权购买与认购协议》中还约定，由A向B支付2,000万美元，以资助B公司 2019 至 2022 年的日常运营和研发活动。作为对价，B将授予A公司一项排他的、永久的许可，使得A公司有权在大中华区进行四个大分子候选药物的开发和商业化。此外，A公司应就包含该等大中华区许可的产品在大中华区的销售向B支付该等销售额的6%作为许可费；
（ 3 ）B公司的药物开发和商业化的授权许可，后续在A公司或其他子公司实施；
（ 4 ）根据协议， 2000 万美元支付给了B公司；
（ 5 ）关于收益的归属协议中没有明确交代；

回答人：chenyiwei
从上述补充信息来看，A收购B的51%股权并对其控制，后续又通过向B支付 2000 万美元取得了原属于B的专利的排他许可，并由此享有100%权益（实质上等于购买了B的该项无形资产）。需关注这两者是否为一揽子交易，如果是一揽子交易，则应关注这两步骤交易是否单独来看是不公允的，而作为一个整体来看才是公允的？即，相当于支付了 1780 万美元（=800+2000*49%），获得B公司51%股权和无形资产的49%额外权益？建议将这两项交易总价按照各自公允价值比例合理分摊（否则，股权收购价格远低于无形资产，是否合理？）在合理分拆的基础上，分别作为一项企业合并交易和一项收购无形资产交易进行会计处理。

提问人：BC 林琴汐 时间：2022-06-14 22:46:45
陈老师，这是一个IPO公司问询函中的一个案例，相关资料如下，我是实在想不明白为什么 2000 万美元不计入合并成本：
(一）发行人承诺向GENSUN支付2,000万美元，2,000万美元是否构成企业合并成本（增资成本）的一部分
1.交易情况
2018 年 8 月 23 日，泽璟有限与JACKIE ZEGI SHENG（盛泽琪)、GENSUN签署了《股权购买与认购协议》，根据该协议，泽璟有限（或其子公司)向GENSUN增资，获得GENSUN增资后29.45%的股权，增资金额为 500 万美元;泽璟有限(或其子公司)向JACKIE ZEGI SHENG（盛泽琪）购买其持有的GENSUN股权，获得GENSUN增资后21.55%的股权，购买价格为366.02万美元。泽璟有限的子公司泽璟控股合计取得GENSUN增资后经完全摊薄的51%股份，对价为866.02万美元，已分别于 2018 年 10 月 29 日和 2018 年 11 月 16 日支付了增资款和股权转让款。
在《股权购买与认购协议》中还约定，由泽璟有限向GENSUN支付2,000万美元，以资助GENSUN 2019至 2022 年的日常运营和研发活动。作为对价，GENSUN将授予泽璟有限一项排他的、永久的许可，使得泽璟有限有权在大中华区（包括中国大陆、香港、澳门和台湾，“大中华区”)进行四个大分子候选药物的开发和商业化(“大中华区许可”)。此外，泽璟有限应就包含该等大中华区许可的产品在大中华区的销售向GENSUN支付该等销售额的6%作为许可费。
3 、2,000万美元是否构成企业合并成本（增资成本）的一部分
发行人与GENSUN、JACKIE ZEGISHENG（盛泽琪）等主体签署的《股权购买与认购协议》，分别对(1)以增资及受让股份的方式收购GENSUN 3,305,628股股份（即收购GENSUN) ,(2）支付2,000万美元资助研发并获得 4 个大分子候选药物技术相关授权许可（即支付对价取得技术授权许可）作出约定。两者虽签署在同一个协议中，但属于两项单独的交易，故发行人承诺向GENSUN支付2,000万美元应作为企业合并中的单独交易，即取得技术授权许可的对价，而不应构成企业合并成本（增资成本)的一部分。具体理由如下:
(1）两项交易支付对价的目的不同，且各自具有不同的商业目的
1)发行人对GENSUN增资及受让股份支付对价是为了取得GENSUN的控制权。并购GENSUN系战略发展需要，是为了获取全球领先的抗体技术以及产品线、迅速获得世界最新的研发信息等，将促进发行人全球化研发链条的延伸和业务规模的扩张，提高全球研发能力、销售渠道，同时提升发行人国际化研发水平，提高发行人在经济全球化大环境下的核心竞争力。
2 ）发行人在 2019 年至 2022 年支付给GENSUN 2,000万美元是为了获取四个大分子候选药物在大中华区的授权许可。该授权许可不仅可以丰富发行人产品管线，使发行人利用自己的双特异或者三特异抗体进行单药治疗的开发,也获得将创新抗体产品与公司已有的小分子靶向药探索联合用药的机会。
目前处于临床开发阶段以及上市的肿瘤免疫治疗抗体普遍集中在普通的单克隆抗体,但是免疫检查点抑制剂的联合治疗在临床肿瘤治疗中具有更广泛的治疗潜力,因此，双功能或多功能肿瘤免疫治疗抗体具有更广阔的市场前景。发行人并购GENSUN的重要目的之一是快速加强公司抗肿瘤大分子抗体新药的竞争力，发行人能够在GENSUN新药产品管线中挑取最有价值的新药分子作为其国内发展的重要管线是十分合理和必要的。也是因为GENSUN成为发行人的控股子公司，双方签署授权协议，有助于协同效用的发挥，对发行人和GENSUN是双赢的交易。
(2）收购GENSUN支付的对价是根据公允价值确定的
根据《股权购买与认购协议》，泽璟有限（或其关联公司)向GENSUN认购及购买新发行的共计1,908,838股股份，认购价格为 500 万美元;向JACKIE ZEGI SHENG(盛泽琪）购买其持有的GENSUN的1,396,790股股份，购买价格为366.02万美元。本项交易的成交价格为每股价格为2.62美元。
为评估本次收购的交易标的GENSUN的股权价值，发行人在交易前已聘请专业的咨询机构(BFC Group)对GENSUN进行财务和技术尽职调查。根据 BFC Group于 2018 年 7 月 30 日出具的咨询报告，GENSUN估值为1,198万美元。按完全摊薄后总股份计算，每股价值为2.62美元。基于上述估值，经与交易对方协商，各方一致同意本次收购的目标公司GENSUN的投前估值为1,198万美元，加泽璟有限本次认购新增发行股份价值 500 万美元，合计投后估值1,698万美元，本次收购的总对价为866.02万美元，取得GENSUN增资后完全摊薄51%的股份。
根据中和评估出具的评估报告（中和评咨字（ 2018 ）第BJU4024号)，以 2018 年 5 月 31 日为估值基准日，按照资产基础法，GENSUN在本次收购前的估值为 1,504.50万美元，略高于BFC Group 的估值（扣除评估增值部分的递延所税影响后与BFC Group的估值相当）。
发行人收购GENSUN51%股份，支付了866.02万美元对价，相关价格公允，即为发行人收购GENSUN股权的合并成本。
(3）支付对价取得技术授权许可的安排符合医药行业商业惯例，具有合理性，对价公允
.......（这里面有很多医药行业冗长的专业术语的介绍，感觉对于判断 2000 万美元是否合并成本没帮助，我就没有粘贴了....）
(4）二项交易不属于会计准则规定的一揽子交易
并购GENSUN 与支付对价取得授权许可二项交易虽签署在同一个协议中，但是二项交易均有各自的商业目的，不属于是同时或考虑了彼此影响的情况下订立的，且均能独立达成各自的商业结果，发行人并购GENSUN的交易并不取决于授权许可交易的发生，且此二项交易价格均公允合理，不属于会计准则规定的一揽子交易。
综上所述，并购GENSUN与支付对价取得授权许可二项交易虽签署在同一个协议中，但是属于发行人基于不同商业目的而约定的二项独立交易，发行人支付2,000万美元是为了取得GENSUN所拥有的四个大分子候选药物在大中华区的授权许可，即无形资产的对价，并不是企业合并对价的组成部分，故不应构成企业合并成本（增资成本)的一部分。同时，如前所述，由于GENSUN的持续研发能力以及抗体产品以及相关技术的发展、迭代，发行人对后续﹖个产品的授权拥有在GENSUN产品线中的优先选择权，有权在GENSUN的产品线中做出选择，也可以有权不选择后续 2 个产品的授权。

回答人：chenyiwei
2000 万美元是支付给子公司的，在合并报表层面不体现为资源流出，因此不属于合并成本。还是建议将交易总价（对外付款+增厚子公司少数股东权益，合计 1780 万美元）作为总体交易成本，合理分拆，分别处理。

提问人：BC 林琴汐 时间：2022-06-15 22:25:04
“2000万美元是支付给子公司的，在合并报表层面不体现为资源流出，因此不属于合并成本。还是建议将交易总价（对外付款+增厚子公司少数股东权益，合计 1780 万美元）作为总体交易成本，合理分拆，分别处理。” 陈老师，你是如何判断 2000 万美元是支付给子公司的呢？

回答人：chenyiwei
“以 2000 万美元购买B公司的药物开发和商业化的授权许可”，由于购买的是B的资产，因此款项应付给B的可能性较大。并且该交易金额 2000 万显著高于B的股权价值。

提问人：BC 林琴汐 时间：2022-06-24 14:15:30
“以 2000 万美元购买B公司的药物开发和商业化的授权许可”，由于购买的是B的资产，因此款项应付给B的可能性较大。并且该交易金额 2000 万显著高于B的股权价值。 ”陈老师，这里我仍然有几点疑问：
（ 1 ）企业合并时，对于被收购方的可辨认资产要进行准确评估，即使那些没有在报表上的各种权益。比如排他许可权、商标权等，只要他们能购辨认，就要作为合并资产的一部分，所以对于B公司而言，它的无形资产是不是没有准确评估入账呢？要不然怎么会股权评估价格远远低于 2000 万美元？所以这样是不是有问题呢？
（ 2 ）按照陈老师所说的，将此次合并总价款 1780 万美元，按照各自公允价值的比例进行分摊，然后分别作为一项企业合并和一项收购无形资产进行处理，陈老师你在这里的意思是说前面A用800 万美元收购51%的股权时就没有收购无形资产吗？还是说分别作为收购51%股权的企业合并和收购49%无形资产的权益进行处理？
（ 3 ）A公司以 2000 万美元取得B公司的无形资产，背后的实质可不可能是A公司对B公司的增资注资？这个感觉说不清呢。

回答人：chenyiwei
3 、也有这种可能，所以这个无形资产的真实价值合理确定很关键。

回答人：chenyiwei
1 、所以还是要进一步了解背后的真实原因。既然单独购买该项无形资产权益，那么说明“未恰当识别被收购方无形资产”可能性不大。 2 、分别作为收购51%股权的企业合并和收购49%无形资产的权益进行处理。